臺灣板橋地方法院交通事件裁定　　　　　　　　　　九十三年度交聲字第九七二號
　　原處分機關　交通部公路總局臺北區監理所
　　異　議　人
　　即受處分人　鉦德電熱股份有限公司
　　代　表　人　甲○○
右列異議人因違反道路交通管理處罰條例案件，對於交通部公路總局臺北區監理所民
國九十三年六月十八日以北監自裁字裁四０∣Ｚ00000000號裁決書所為之處
分，聲明異議，本院裁定如左：
    主  文
原處分撤銷。
鉦德電熱股份有限公司不罰。
    理  由
一、原處分意旨略以：蘇欽賢於民國九十一年三月二十四日十六時二十分許，駕駛汽
    車懸掛異議人即受處分人鉦德電熱股份有限公司所有之ＥＮ∣八三一九號號牌，
    行經國道三號北向七十二公里處時，因「使用註銷號牌行駛」之違規行為，經警
    掣單當場舉發，爰依道路交通管理處罰條例第十二條第一項第四款、第十二條第
    二項規定，裁處異議人罰鍰新臺幣柒仟貳佰元，並牌照扣繳等語。
二、異議意旨略以：緣臺北區監理站以「於九十一年三月二十四日十六時二十分使用
    註銷之牌照行駛」之違規事實，依道路交通管理處罰條例第十二條第一項第四款
    ，第十二條第二項規定，處異議人「罰鍰新臺幣七千二百元整，並牌照扣繳」，
    惟查：
    (一)本件ＥＮ∣八三一九號車輛已屆報廢年限並經臺北區監理所註銷牌照在案，異
      議人將該車輛交由職員（王振峰，住臺北縣三峽鎮○○街二一號三樓）處理報
      廢，詎料，該車牌照（號牌）竟於停放該職員住所時被竊，而該職員疏於未即
      時向警方報案，而遭人冒用違規後，相關單位違規通知單亦未即時寄達異議人
      （因寄送地址錯誤），俟異議人另收到相關補徵汽車牌照稅通知時，方得知Ｅ
      Ｎ∣八三一九號車牌已遭人冒用，待追問該職員後方知車牌失竊，並立即向臺
      北縣警察局三峽分局補辦汽車牌照失竊報案。
    (二)經詳查後，本件ＥＮ∣八三一九號車牌失竊後遭人冒用，共有以下日期、時間
      之違規事件，經異議人依違規舉發單位採證照片比對，皆與本件ＥＮ∣八三一
      九號車輛之車種、形式、顏色不符，確認違規車輛並非異議人所有之ＥＮ∣八
      三一九號車輛，而係冒用車牌事件，故將違規事件予以註銷：八十九年十月
      十九日ＣＭ0000000號；九十年二月十三日Ｄ九Ｔ０七八九七六號；
      九十一年一月二十二日ＣＧ0000000號；九十一年二月九日ＣＧ0
      000000號。
    (三)唯獨本件違規事實，係由國道公路警察第六警察隊於九十一年三月二十四日十
      六時二十分，在國道三號公路北向七十二公里處，發現違規人蘇欽賢未帶行照
      違規，而當場攔檢告（舉）發，經檢視該違規告（舉）發單記載，該告（舉）
      發單位已經查知ＥＮ∣八三一九號汽車牌照已經註銷，且違規人並未攜帶行車
      執照，豈可註記為汽車所有人，此由當時開立之違規告（舉）發單可證，該告
      （舉）發單位理應當場扣留人或車，以查明事實真相，且在異議人提出申訴時
      ，該告（舉）發單位僅以無法傳訊違規人蘇欽賢為由，而忽視違規人蘇欽賢與
      汽車所有人不符之明確事實，令異議人不服。
    (四)又查，根據上述本件違規事件之發生時間，與前揭(二)所述之其他冒用車牌之違
      規事件發生時間接近，違規地點亦屬同一地區（三峽），是以，由此應有合理
      之懷疑認定係屬同一人所為，而本件原告（舉）發單位告（舉）發違規當時已
      有疏漏在先，經異議人舉出相關事證申訴時，亦避而不察，誠屬不當。
    (五)關於本件違規人蘇欽賢設嫌冒用車牌而違規之事，異議人已正式向臺北縣三峽
      分局提出相關之刑事報案，由此應可間接證明異議人之ＥＮ∣八三一九號汽車
      牌照失竊遭人冒用屬實，為此狀請撤銷原處分，並附上汽車牌照失竊報案單影
      本、監理所汽車違規查詢報表影本、ＣＭ0000000號違規事件免罰裁處
      函影本、Ｄ九Ｔ０七八九七六號違規事件免罰裁處函影本、ＣＧ000000
      0號違規事件免罰裁處函影本、ＣＧ0000000號違規事件免罰裁處函影
      本、警察局刑事案件報案三連單影本各一份等語。
三、按汽車使用註銷之牌照行駛者，處汽車所有人新臺幣三千六百元以上七千二百元
    以下罰鍰，並禁止其行駛，牌照並扣繳之，道路交通管理處罰條例第十二條第一
    項第四款、第十二條第二項固分別有明文規定。惟此所謂之汽車所有人係指違規
    當時，懸掛使用註銷號牌汽車之所有人，而非註銷號牌原登錄汽車之所有人。
四、經查：「蘇欽賢」之人於九十一年三月二十四日十六時二十分許，駕駛汽車懸掛
    異議人鉦德電熱股份有限公司所有之ＥＮ∣八三一九號號牌，行經國道三號北向
    七十二公里處時，因「使用註銷號牌行駛」之違規行為，經內政部警政署國道公
    路警察局第六警察隊（以下稱：舉發機關）掣製公警局交字第Ｚ0000000
    0號舉發違反道路交通管理事件通知單當場舉發之事實，有前揭通知單影本、舉
    發機關九十三年三月二十一日公警國六交訴字第０九三００００五六五號函影本
    及九十三年五月十四日公警國六交訴字第０九三００００九一０號函影本各一份
    附卷可稽，固屬實在。惟本件舉發機關所舉發之違規事實為「汽車使用註銷號牌
    行駛」，處分機關據以裁罰異議人之違規事實亦同，依道路交通管理處罰條例第
    十二條第一項第四款之規定，其所處罰之對象應係違規當時，懸掛使用註銷號牌
    汽車之所有人，業見前述，已註銷號牌原登錄汽車之所有人，並非當然為此條款
    之處罰對象。又異議人具狀執前詞否認異議人為本件違規事實之行為人，並提出
    相關事證證明其所有之已遭註銷ＥＮ∣八三一九號號牌曾被不明人士使用懸掛於
    不明車輛，並因懸掛該號牌之不明車輛多次違規經警開單舉發，嗣因該等舉發照
    片中之車輛與原ＥＮ∣八三一九號汽車車色及車種不符或因無舉發照片難以認定
    違規事實等情，經各該舉發機關或監理機關予以免罰處分，有交通部公路總局臺
    北區監理所九十三年六月四日第０九三六０一０八三八號函影本、桃園縣政府交
    通局九十三年六月四日桃交停字第０九三００一五九三０號函影本、臺北縣政府
    警察局九十三年四月二十七日北警交字第０九三００五０三七八號函影本、臺北
    縣政府警察局九十三年三月三日北警交字第０九三００二七六二七號函影本各一
    份在卷可查。異議人所稱：其所有之已遭註銷ＥＮ∣八三一九號汽車之號牌曾被
    不明人士使用懸掛於不明車輛之情，應屬可採。再者，按汽車使用註銷之牌照行
    駛者，應將車輛當場移置保管，並通知汽車所有人限期領回之，道路交通管理處
    罰條例第十二條第三項定有明文，本件既經舉發機關舉發行為人「蘇欽賢」駕駛
    汽車使用已註銷之ＥＮ∣八三一九號號牌行駛，惟舉發機關卻未於舉發當時依前
    揭規定將違規車輛當場移置保管，並通知汽車所有人限期領回，致使無從認定該
    違規車輛是否為異議人所有之原ＥＮ∣八三一九號號牌登錄之汽車。況且，本件
    違規時間距今已有將近二年半之遙，當時現場舉發之員警是否仍能清楚記憶當時
    違規車輛之車種、顏色，不無疑問。綜上，依目前現有之證據，僅能證明行為人
    「蘇欽賢」於前揭時、地，駕駛不明車輛使用註銷號牌行駛之違規事實，尚無法
    證明係異議人所有之原車號ＥＮ∣八三一九號汽車使用註銷號牌行駛之事實。原
    處分機關未審酌及此，誤對異議人為裁罰，顯有不當。本件異議為有理由，應由
    本院將原處分撤銷，另為不罰之諭知。
五、另按汽車牌照借供他車使用者，處汽車所有人新臺幣三千六百元以上七千二百元
    以下罰鍰，道路交通管理處罰條例第十二條第一項第五款有規定，本件行為人「
    蘇欽賢」於前揭時、地，駕駛不明車輛使用註銷之ＥＮ∣八三一九號號牌行駛之
    違規行為，該號牌是否為異議人借供「蘇欽賢」使用，而有違反道路交通管理處
    罰條例第十二條第一項第五款之規定，應由相關單位查明後再依法處理，附此敘
    明。
六、依道路交通管理處罰條例第八十七條第二項，道路交通案件處理辦法第二十條前
    段，裁定如主文。
中　　　　華　　　　民　　　　國　　九十三　　年　　八　　月　　三十一　日
　　　　　　　　　　　　　　　　　　臺灣板橋地方法院交通法庭
　　　　　　　　　　　　　　　　　　　　法　官    王復生
右正本證明與原本無異。
如不服本裁定，應於裁定送達後五日內向本院提出抗告狀。
                                        書記官    黃美雲
中　　　　華　　　　民　　　　國　　九十三　　年　　八　　月　　三十一　日
